臺灣高等法院民事判決　　　　　　　　　95年度智上字第16號
上　訴　人　遠傳電信股份有限公司
法定代理人　乙○○
訴訟代理人　李佩昌律師
　　　　　　楊崇森律師
被　上訴人　台灣松下電器股份有限公司
法定代理人　甲○○
被　上訴人　台松電器販賣股份有限公司
法定代理人　丙○○
共　　　同
訴訟代理人　陳和貴律師
　　　　　　陳君慈律師
　　　　　　李世馨律師
複　代理人　邱永豪律師
　　　　　　林致寬律師
上列當事人間請求侵權行為損害賠償事件，上訴人對於中華民國
95年2 月23日臺灣板橋地方法院94年度重智字第16號第一審判決
提起上訴，並為訴之追加，經本院於96年4 月11日言詞辯論終結
，判決如下：
    主  文
上訴及追加之訴均駁回。
第二審及追加之訴訴訟費用均由上訴人負擔。
    事實及理由
一、上訴人於原審起訴時主張被上訴人侵害其商標權，依商標法
    第29條、第61條及民法第185條規定請求損害賠償，嗣上訴
    本院後，復追加主張依據商標法第64條，請求被上訴人將侵
    害商標權情事之判決書內容全部或一部登載新聞紙，因其請
    求之基礎事實同一，依民事訴訟法第446條第1項但書、第
    255條第1項第2款之規定，應予准許。
二、上訴人起訴主張：
（一）「I-style」商標係伊向經濟部智慧財產局註冊第0000000
      0號商標，註冊使用於第009類包括電子書、個人數位助理
      器、電子記憶卡、電子字典、電子報、語言學習機、麥克
      風、行動電話之電話簿編輯器等數位電子商品。民國（下
      同）93年12月間，伊發現被上訴人台灣松下電器股份有限
      公司（下稱台灣松下公司）、被上訴人台松電器販賣股份
      有限公司（下稱台松電器公司）未經授權，以相同或近似
      於伊之註冊商標「I-style」，使用於被上訴人公司所製
      造、販賣之SV-MP510V、SV-MP500V系列多功能數位隨身聽
      商品之電視及產品平面廣告。伊曾與被上訴人協商，惟被
      上訴人僅同意停止使用「I-style」文字並回收、修改廣
      告及產品包裝，但不同意損害賠償之請求。然侵害商標權
      之損害賠償，乃商標權人之法定權利，伊於94年5 月10日
      委請律師致函被上訴人，請被上訴人於文到7 日連帶賠償
      如訴之聲明所述之金額，惟未獲被上訴人同意。伊自得依
      商標法第29條、第61條及民法第185條規定，請求被上訴
      人連帶賠償伊所受之損害。又被上訴人使用相同或近似於
      「I-style」商標之侵權商品，至少有多功能數位隨身聽
      SV-MP510V、SV-MP500V等系列產品，經訪價結果，
      SV-MP510V之產品市價每件約新台幣（下同）5,888元，
      SV-MP500V產品市價每件約4,888元，參酌被上訴人之營業
      規模、廣告形態及產品通路廣泛，且被上訴人斥重資於全
      國大眾傳播媒體刊登侵權商品行銷廣告以觀，被上訴人就
      系爭侵權商品之銷售數量，至少在5000件以上，故伊之損
      害依商標法第63條規定，以侵權商品單價之1500倍計算，
      至少為16,164,000元【計算式如下：（5,888元×1500倍
      ）+（4,888元×1500倍）=16,164,000元】。
（二）以原有商標與強化商標（為強化新產品宣傳之商標）併用
      ，乃產業界之普遍現象。如日立與夢鄉，三洋與媽媽樂，
      東元與鮮綠，均構成商標之使用，不能因同時使用原有商
      標而認強化商標非作商標使用。
（三）依據電視廣告、平面廣告，被上訴人使用I-style字樣有
      使消費者聯想到是數位隨身聽商品之宣傳，應非屬產品之
      說明，被上訴人使用該字樣與一般商標之使用方式及欲達
      成之行銷目的並無二致。且兩者字母、讀音及字義完全相
      同，當然構成近似，而有混淆誤認之虞。被上訴人日後將
      I-type商標字樣向智慧財產局申請註冊，連Give me 5也
      申請註冊商標，亦証其所辯I-style不是作商標使用為不
      可採。
（四）依據「混淆誤認之虞審查基準」，商品在功能相輔關係越
      緊密，類似程度越高，先權利人如有多角化經營，將其商
      標使用或註冊在多類商品/服務者，在考量與系爭商標間
      有無混淆誤認之虞，不應僅就各類商品/服務分別比對，
      而應將多角化經營情形總括的納入考量，尤其如有事証顯
      示可能跨入同一商品/服務市場經營者，更應予考量。本
      件兩造間之商品/服務註冊、使用於同類別之商品，關係
      密切，依上述審查基準判斷，確有混淆誤認之虞。
（五）商標法並未規定商標須標示在實體商品上，而伊「I-styl
      e」商標之使用，除於手機開機後可見到該商標字樣外，
      尚於平面圖像媒體（遠傳家族雜誌、報紙廣告）、數位影
      音、電子媒體（入口網站、上訴人網站）使用「I-style
      」商標字樣，均構成商標之使用，被上訴人稱伊未於實體
      商品使用I-style商標，且與其使用於實體電子商品有所
      不同云云，殊無可採。
（六）本件經財團法人台灣經濟科技發展研究院對消費者進行市
      場調查結果，亦認系爭二商標圖樣近似，確定有致消費者
      混淆誤認之虞。
（七）爰聲明請求被上訴人應連帶給付上訴人16,164,000元，及
      自94年5月18日起至清償日止，按年息5%計算之利息，並
      陳明願供擔保請准宣告假執行。
三、被上訴人則以：
（一）系爭SV-MP510V及SV-MP500V「Give me 5」 多功能數位隨
      身聽商品，係由被上訴人台灣松下公司所製造，而該產品
      之販賣、行銷、廣告等事宜則均由被上訴人台松電器公司
      所辦理。系爭產品之包裝、廣告雖曾出現之 「I-style」
      字樣，但係用於說明產品外觀造型之特色，並非作為「商
      標之使用」，自產品之包裝、廣告整體以觀，「I-style
      」顯非屬商標之使用態樣，「Panasonic」才是商標之標
      示。
（二）商標法第6條所稱「商標之使用」須符合「為行銷之目的
      ，將商標用於商品、服務或其有關之物件，或利用平面圖
      像、數位影音、電子媒體或其他媒介物足以使相關消費者
      認識其為商標」之要件，並非任何標示於產品包裝或出現
      於產品廣告內之文字、圖樣，均構成商標之使用。即商標
      之使用，須就交易情形具體事實，視其是否足資消費者藉
      以區別表彰之商品來源，消費者於購買時是否會誤為商標
      而認購，此業經主管機關對商標使用明確函釋在案。且在
      商品上已明顯標示眾所皆知之註冊商標時，該註冊商標以
      外之其他文字說明或產品設計即難該當於商標使用之要件
      。上訴人並未將「I-style」商標具體使用於任何多媒體
      數位產品，僅將該商標用來表彰經由行動電話系統平台提
      供予電話用戶之各項服務而已，與伊MP3隨身聽產品屬於
      數位音樂播放實體商品，顯然有別，自無使消費者發生混
      淆誤認之虞。
（三）又縱認構成商標使用之要件，本件亦不致於使消費者混淆
      誤認。蓋上訴人為國內著名電信事業，主要提供行動電話
      相關電信服務，消費者心中對於上訴人之遠傳電信所提供
      之服務，印象中係特定為與行動電話相關之電信服務類，
      尚未跨足行動電話以外之消費性電子產業，上訴人本身並
      未生產MP3隨身聽產品，縱使上訴人使用「I-style」商標
      於其遠傳家族雜誌，然依其內容僅顯示係經由行動電話系
      統所提供之各項服務，與MP3隨身聽是屬消費性數位電子
      實體商品有別，上訴人所得主張系爭商標受保護之範圍自
      應予限縮，不能指兩者間具有關連。
（四）強化商標實際使用態樣均係在產品本身、產品包裝及廣告
      中以極大比重之明顯地位加以強調，然伊使用「I-style
      」，並無適用強化商標之餘地。
（五）商標之申請註冊為行政申請程序，獲准後固受商標法之保
      護，惟商標實際被使用時是否符合商標法上「商標使用」
      之要件，仍須按具體個案客觀情事加以判斷，非謂商標一
      旦取得註冊，無論實際使用態樣如何，即當然構成商標使
      用，故伊以「I-type」商標字樣向智慧財產局申請註冊獲
      准，與伊使用「I-style」字樣並非商標使用之事實，互
      不相涉。
（六）判定上訴人是否多角化經營及是否有使消費者混淆誤認之
      虞，應以商標侵權爭議發生時點為斷，不應將上訴人將來
      尚未發生之計劃納入考量，而上訴人於本件商標侵權爭議
      發生時確無多角化之事實，自無使相關消費者混淆誤認之
      虞等語，資為抗辯。
四、本件原審判決駁回上訴人全部之請求，上訴人上訴聲明，求
    為判決：
    （一）原判決廢棄。
    （二）被上訴人應連帶給付上訴人16,164,000元，及自94年
          5月18日起至清償日止，按年息5%計算之利息。
    （三）被上訴人應負擔費用，將判決書當事人欄及判決主文
          內容全部，以半版規格14號字體刊登於中國時報、自
          由時報、聯合報全國不分版頭版各一日。
    （四）願供擔保，請准宣告假執行。
     被上訴人答辯聲明：駁回上訴，並願供擔保請准宣告免為
     假執行。
五、兩造不爭執事項：
（一）被上訴人有使用「I-style」字樣於系爭商品包裝、電視
      廣告、廣告文宣、商品網頁之事實。
（二）「I-style」（商標字體應如原證1之商標註冊證所載）為
      上訴人於我國智慧財產局註冊第989879號商標，有中華民
      國商標註冊證為憑（見原審卷第10、11頁）。
（三）系爭SV-MP510V及SV-MP500V多功能數位隨身聽商品為被上
      訴人台灣松下公司製造、被上訴人台松電器公司販賣。
（四）上訴人曾於94年5 月10日委請律師致函被上訴人主張權利
      。
（五）「I-type」亦經被上訴人台松電器公司於智慧財產局註冊
      第00000000號商標，亦經經濟部智慧財產局以95年6 月29
      日以（95）智商0924字第09580268020號函覆本院，並有
      商標註冊簿影本在卷可按（見本院卷暨第163、164頁）。
六、本件依民事訴訟法第463條準用第270條之1第1項第3款規定
    協議簡化爭點，兩造同意簡化爭點如下（見本院卷第137頁
    ）：
（一）系爭商品包裝、廣告使用「I-style」字樣，是否構成商
      標之使用？
（二）如構成商標使用，是否有致消費者混淆誤認之虞，而侵害
      上訴人之商標權：
（三）上訴人請求被上訴人連帶賠償16,164,000元，有無理由？
七、法院之判斷：
（一）系爭商品包裝、廣告使用『I-style』字樣，是否構成商
      標之使用？
   1、按商標法所稱商標之使用，指為行銷之目的，將商標用於
      商品、服務或其有關之物件，或利用平面圖像、數位影音
      、電子媒體或其他媒介物足以使相關消費者認識其為商標
      ，此觀商標法第6條之規定即明。是依上開規定可知，商
      標之使用應具備下列要件：（1）使用人需有行銷商品或
      服務之目的；（2）需有標示商標之積極行為；（3）所標
      示者需足以使相關消費者認識其為商標。
   2、本件上訴人主張被上訴人於系爭商品包裝外盒、廣告使用
      「I-style」字樣是作為商標使用乙節，主要是以系爭商
      品之包裝盒（即原証3，見原審卷第13頁）、平面廣告（
      即原証19，見原審卷第262頁）、電視廣告彩色照片（即
      原証20，見原審卷第263頁）為據。然查，數位電子產品
      具有多功能之特性，為使消費者明暸產品所具有之功能，
      故表彰產品所具有之多項功能成為目前行銷電子產品之廣
      告重點，而在行銷途徑需使用文字時，所使用之文字是否
      構成商標使用，即應視其所使用之情形，是否足資消費者
      藉以區別商品來源，即消費者於購買時是否會誤為商標而
      認購。觀之被上訴人所使用之系爭商品包裝盒（即原審卷
      第13頁），在右上方以顯著較大字體標示出己身原有「
      Panasonic」商標，左下角以相當顯著方式標示「Give Me
      5」商標圖案，並明示其所具備之五種功能，另在版面左
      側以文字書載「我的數位DNA」，緊接其下方以較小字體
      標示「Give me5 I-style個性登場！」，並未以明顯字體
      將「I-style」加以標示，亦未單獨使用，則依其綜合整
      體版面之配置情形，被上訴人已於系爭商品明顯標示眾所
      皆知之「Panasonic」原有商標，「Give Me 5」商標圖案
      ，則在該二項明顯之商標外，另外所設計配合行銷該項產
      品使用之文字，皆與其他相關文字連用，並使用較小字體
      ，明顯係作為表彰其商品之特徵、功能性之說明性文字，
      而難認係作商標使用，而且因已顯示「Panasonic」商標
      於顯著位置，難認消費者會以「I-style」作為系爭商品
      商標之認識，並做為區別系爭商品來源之判斷依據。
   3、另依原證19所示（見原審卷第262頁），該平面廣告上方
      近三分之二版面係模特兒手持系爭商品之照片，下方近三
      分之一版面為系爭商品及其他相類產品之型錄，有各類產
      品之照片、型號、尺寸、重量及功能之介紹；上、下版面
      中間則以相當顯著之方式標示被上訴人註冊之「Give Me
      5」商標圖案，並另在「Give Me 5」商標圖案上方以文字
      書載「我的數位DNA」，緊接其下則以較小字體標示「
      Panasonic Give me 5 I-style個性登場！」等字樣，其
      中「I-style」之「I」字並以上下不同顏色表現。依上開
      版面之整體配置情形觀之，基於前述相同理由，亦不足以
      認為被上訴人有以「I-style」為商標，並以之達成行銷
      系爭商品之目的，且消費者亦不致以「I-style」為系爭
      商品商標之認識及以之為區別系爭商品來源之依據。至該
      平面廣告下方之產品型錄雖有以中型字體單獨標示「I-
      style」字樣，惟參以該字樣下方即為系爭商品之尺寸、
      重量、功能介紹，右方則為系爭商品之照片，且照片中明
      白可見系爭商品機體上均有「Panasonic」商標，可見被
      上訴人應僅係以「I-style」做為系爭商品之代稱而已，
      尚非用做系爭商品之行銷目的或手段，且消費者依此客觀
      情狀亦應知悉系爭商品之來源為「Panasonic」，要無誤
      認「I-style」為商標而加以認購之可能。
   4、又依原證20所示（見原審卷第263頁），該電視廣告之畫
      面係在最上方顯現出「Panasonic」商標，其下則併列「
      Give Me 5」商標圖案及「I-style」字樣，最下方再出現
      4種不同顏色之系爭商品實體。是依上開畫面配置情形觀
      之，實難認「I-style」字樣於整體畫面中具有特別顯著
      性，而有如上訴人主張「I-style」已構成電視廣告畫面
      之主要內容並為該廣告宣傳重點之情事。此外，再參酌「
      Panasonic」乃國際知名商標，在「Panasonic」與「Give
      Me 5」商標圖案及「I-style」字樣於同一電視畫面出現
      之情形下，衡諸常情，一般消費者應僅有廣告產品為「
      Panasonic」商品之認知，而無以「I-style」為商標並藉
      以區別系爭商品來源之可能。
  5、 至上訴人雖主張被上訴人稱使用「I-style」是說明產品
      之外觀，但依其電視廣告顯然非屬說明文字，而係與一般
      商標合併使用欲達行銷目的，例如美國產銷之Xbox視訊遊
      戲系統，亦以商品之外觀註冊，作為其強化商標，使消費
      者對該商品印象深刻，故縱被上訴人係基於系爭商品外觀
      造型特色，作為其使用「I-style」商標之創意來源，然
      其客觀上既係為強化消費者對新產品之印象，仍構成商標
      之使用云云。然觀其所舉「Ipod」「Xbox」等案例，其實
      際使用態樣均在產品本身、產品包裝及廣告中以極大比重
      明顯地加以強調，與本件被上訴人使用「I-style」字樣
      所出現之客觀情狀有顯著差別，尚不得比附援引，而且「
      Ipod」「Xbox」之使用會構成商標之使用，係基於該文字
      具體被使用於特定之個別商品，而非蘋果公司與微軟公司
      將「Ipod」「Xbox」與Apple、Microsoft等商標併用，即
      認「Ipod」「Xbox」構成商標之使用。
   6、按凡以善意且合理使用之方法，表示自己之姓名、名稱或
      其商品或服務之名稱、形狀、品質、功用、產地或其他有
      關商品或服務本身之說明，非作為商標使用者，不受他人
      商標權效力所拘束，商標法第30條第1項第1款定有明文，
      查「I-style」屬於敘述形狀、款式之文字，任何描述商
      品款式、形狀或風格者均可能會使用該文字，本件被上訴
      人所行銷之系爭多功能數位隨身聽產品，其外型與英文字
      母「I」近似，被上訴人辯稱其係使用該文字以表彰其產
      品之外觀特性，則依前開說明，亦難認係作為商標使用。
   7、至被上訴人另就「I-type」申請註冊獲准，與商品之包裝
      、廣告使用「I-style」字樣，二者有別，商標之使用是
      就市場交易之客觀情事，是否足資消費者藉以區別所表彰
      商品之來源；至商標申請註冊乃行政程序，是申請主管機
      關審查是否有不得註冊之原因，如獲准註冊，即受商標法
      之保護，但是否構成商標之使用，仍應依具體個案之客觀
      情事加以判斷。
（二）如構成商標使用，是否有致消費者混淆誤認之虞，而侵害
      上訴人之商標權：
   1、依經濟部智慧財產局現行混淆誤認之虞審查基準，使相關
      消費者誤認二商標為同一來源及誤認二商標之商品/服務
      為同一來源之系列商品/服務；誤認二商標之使用人間存
      有關係企業、授權關係、加盟關係或其他類似關係，皆構
      成混淆誤認之情事（原審卷第296-309頁）。
   2、上訴人主張伊雖是國內之著名電信事業，但伊與各大手機
      廠商人作行銷具有多功能數位隨身聽功能之手機商品（目
      手機功能均擴充而具有整合PDA、MP3功能），與被上訴人
      之家電業已非屬完全不同之產業，而被上訴人使用「
      I-style」商標，除字體不同外，餘如字母、排列、讀音
      、字義觀念均相同，當然構成近似，且伊使用系爭商標為
      多角化經營，縱使被上訴人有使用其原有之「Panasonic
      」商標，亦有可能使消費者誤認兩者有關係企業或授權上
      合作關係，仍屬混淆誤認云云。
   3、然查，上訴人為國內著名之電信事業，依其93年年報顯示
      ，其營業收入有99.95%是與電信服務收入及手機與零配件
      銷售收入有關，則在消費者心目中對於上訴人所提供之服
      務係特定於與行動電話相關之電信類服務，尚無跨足行動
      電話以外之其他產業，其本身並未生產MP3隨身聽，即使
      與其合作之手機廠牌所生產之手機具有MP3隨身聽功能，
      仍與單獨之多功能數位隨身聽產品有明顯之區別，再觀之
      使用「I-style」商標之遠傳家族雜誌，其內容亦係經由
      行動電話系統提供之各項服務，與MP3隨身聽所屬之消費
      市場截然有別，自難認消費者會誤認系爭商標與被上訴人
      之MP3隨身聽產品之間，存有商標授權、加盟或關係企業
      之關係。
   4、另就商標識別性之強弱而論，「I-style」文字僅屬生活
      中習見事物之任意性商標，非創意性商標文字，故其商標
      識別性薄弱，尚無法給與消費者強烈深刻印象，故僅以該
      文字本身而論，亦難認會引起消費者有混淆誤認之可能。
      兩造既分屬不同領域（按上訴人係電信事業，被上訴人係
      家電業），上訴人所使用「I-style」商標之商品服務，
      銷售管道與被上訴人之系爭MP3隨身聽商品明顯有別，且
      被上訴人就系爭商品本身均清楚標示「Panasonic」「
      Give me 5」商標及文字圖樣，使消費者清楚系爭產品之
      品牌來源，應不致誤認系爭產器係來自上訴人或與上訴人
      具有特定關係。
   5、末查上訴人並未將「I-style」商標具體使用於任何數位
      產品或手機商品，而僅係將該商標用來表彰其經由行動電
      話系統平台提供予電話用戶之各項服務（如手機圖鈴下載
      ，手機語音信箱服務等），依其所提之遠傳家族雜誌可知
      ，「I-style」實為上訴人提供予其用戶電信服務之代稱
      ，並未實際使用於上訴人所販售之行動電話。上訴人稱如
      將行動電話開機後，可於螢幕上顯現「I-style」字樣云
      云，惟該項「I-style」電信服務必須是遠傳電信用戶經
      申請註冊後始得以手機連線使用，如未申請「I-style」
      電信服務，不論使用何種品牌之手機產品均不可能於手機
      螢幕上出現「I-style」字樣，故被上訴人就其所生產之
      SV-MP510V、SV-MP500V之數位隨身聽商品，既已清楚標示
      「Panasonic」「Give me 5」商標及文字圖樣，縱令其同
      時使用「I-style」，亦不致使消費者產生誤認混淆之虞
      甚明。
   6、至於上訴人在本院所提出財團法人台灣經濟科技發展研究
      院之市場調查結果，主張二商標近似，確有致消費者混淆
      誤認之虞云云，然該項調查係上訴人自行委託他人製作，
      並非經本院及被上訴人認可之機構製作，不論其客觀性或
      公正性均有可議，自難遽採為消費者有混淆誤認之虞之根
      據。
（三）上訴人請求被上訴人連帶賠償16,164,000元及依商標法第
      64條登報道歉，有無理由：
      查本件被上訴人雖有使用「I-style」字樣於系爭商品包
      裝及廣告之事實，然並未構成商標之使用，且縱屬商標之
      使用，亦無致相關消費者混淆誤認之虞，既已認定如前，
      故上訴人以被上訴人未經同意或授權即使用其註冊商標「
      I-style」而侵害其商標權為由，請求被上訴人連帶賠償
      16,164,000元並登報道歉，均為無理由。
八、綜上所述，上訴人以被上訴人共同侵害其商標權為由，請求
    被上訴人應連帶給付16,164,000元及自94年5月18日起至清
    償日止，按年息5%計算之利息，不應准許。原審所為上訴人
    敗訴之判決，於法並無不合，上訴意旨指摘原判決不當，求
    予廢棄改判，為無理由，應予駁回。至於上訴人於本院追加
    依據商標法第64條，請求被上訴人將侵害商標權情事之判決
    書內容全部或一部登載新聞紙，亦屬無據，應併駁回。
九、本件事證已臻明確，兩造其餘攻擊防禦方法及未經援用之舉
    証，經本院詳加審酌後，認與判決結果不生影響，爰不一一
    論述，併此敘明。
據上論結，本件上訴及追加之訴均無理由，依民事訴訟法第449
條第1項、第78條，判決如主文。
中　　華　　民　　國　　96　　年　　4 　　月　　25　　日
  　　　　　　　　　民事第十四庭
                        審判長法　官  許正順
　　  　　　　　　　　　      法　官  鍾任賜
　　　  　　　　　　　　      法　官  張  蘭
正本係照原本作成。
如不服本判決，應於收受送達後20日內向本院提出上訴書狀，其
未表明上訴理由者，應於提出上訴後20日內向本院補提理由書狀
（均須按他造當事人之人數附繕本）上訴時應提出委任律師或具
有律師資格之人之委任狀；委任有律師資格者，另應附具律師資
格證書及釋明委任人與受任人有民事訴訟法第466條之1第1項但
書或第2項（詳附註）所定關係之釋明文書影本。
中　　華　　民　　國　　96　　年　　4 　　月　　25　　日
　　　　　　　　　　　　　　　書記官  應瑞霞
附註：
民事訴訟法第466條之1（第1項、第2項）：
對於第二審判決上訴，上訴人應委任律師為訴訟代理人。但上訴
人或其他法定代理人具有律師資格者，不在此限。
上訴人之配偶、三親等內之血親、二親等內之姻親，或上訴人為
法人、中央或地方機關時，其所屬專任人員具有律師資格並經法
院認為適當者，亦得為第三審訴訟代理人。
